臺灣高等法院刑事判決
110年度上易字第765號
上  訴  人  
即  被  告  左鳳順


            江品諺


上列二被告
共      同
選任辯護人  謝維仁律師
上  訴  人  
即  被  告  宋開平



上 列被 告                    
選任辯護人  陳佳雯律師
            袁啟恩律師
            馬在勤律師
上  訴  人  
即  被  告  林宗保

                    籍設臺北市○○區○○○路0段000號0樓(臺北○○○○○○○○○)

            王煜仁


上列一被告                    
選任辯護人  陳俊成律師(法扶律師)
上列上訴人等因恐嚇案件，不服臺灣士林地方法院109年度易字
第398號，中華民國110年1月22日第一審判決（起訴案號：臺灣
士林地方檢察署109年度偵字第615號、109年度偵字第884號），
提起上訴，本院判決如下：
    主  文
原判決撤銷。
乙○○、丙○○、丁○○均共同犯恐嚇取財罪，各處有期徒刑陸月，如
易科罰金，均以新臺幣壹仟元折算壹日；又均共同犯恐嚇得利罪
，各處有期徒刑陸月，如易科罰金，均以新臺幣壹仟元折算壹日
。各應執行有期徒刑拾壹月，如易科罰金，均以新臺幣壹仟元折
算壹日。
己○○共同犯恐嚇得利罪，累犯，處有期徒刑柒月。緩刑參年，並
應於本判決確定之日起壹年內，向公庫支付新臺幣貳拾萬元。扣
案之ASUS黑色手機壹支(內含SIM卡壹張，門號0000000000號，IM
EI：○○○○○○○○○○○○○○○、○○○○○○○○○○○○○○○)沒收。
甲○○共同犯恐嚇取財罪，處有期徒刑陸月，如易科罰金，以新臺
幣壹仟元折算壹日。緩刑貳年，緩刑期間付保護管束，並應向指
定之政府機關、政府機構、行政法人、社區或其他符合公益目的
之機構或團體，提供捌拾小時之義務勞務。
    犯罪事實
一、丁○○(綽號「大將」)為乙○○(綽號「阿順」)之舅舅，其等與
    丙○○(綽號「小江」)、甲○○(綽號「阿仁」)、己○○(綽號「
    天龍保」)為朋友關係，而分別為下列行為：
(一)緣庚○○(綽號「大君」)所經營位於臺北市○○區○○○路0段000
    號之「信義南港保管場」，曾於民國106年6月11日遭曾聖翔
    (所涉毀損案件，另經臺灣士林地方檢察署檢察官為不起訴
    處分確定)與另2名姓名年籍不詳之男子，持棍棒及尖銳物品
    破壞場內9臺自用大貨車。乙○○即於數日後，夥同甲○○，偕
    同其他6名真實姓名、年籍不詳之男子(無證據證明其餘6名
    男子係未成年人，且縱有恐嚇之舉，惟依卷證資料所示，難
    認其餘6名男子就嗣後恐嚇取財犯行有犯意聯絡或行為分擔)
    ，至上址以「該拖吊場是我在處理，你不能來買，要買也要
    經過我的同意」、「我是竹聯幫天龍堂的」等語恐嚇庚○○，
    乙○○、甲○○復於106年6月下旬，提升並承前恐嚇之犯意，與
    丙○○、丁○○及1名真實姓名、年籍不詳之男子(無證據證明係
    未成年人抑或係前開6名男子之一，下稱某不知名男子)，共
    同基於意圖為自己不法所有恐嚇取財之犯意聯絡，由乙○○、
    丙○○、甲○○及某不知名男子至上址向庚○○稱是其唆使曾聖翔
    等人破壞上址內9臺自用大貨車，以此欲向庚○○索取每月新
    臺幣（下同）3萬5千元之保護費遭拒後，乙○○心生不悅，取
    出手槍1把(未扣案，無證據顯示具殺傷力)，以來回拉滑套2
    、3次之方式示威後，將該手槍交予甲○○，並以「不是朋友
    就是敵人」、「各安天命」、「我跟你講明啦…這是兄弟錢
    」等語恫嚇庚○○，以此脅迫方法向庚○○強索保護費，致庚○○
    心生畏怖，而於107年1月起迄同年12月止，除107年3月間未
    繳付外，各按月繳交3萬5千元之保護費予如附表一所示前來
    領取之人，總計38萬5千元，每期由乙○○、丙○○、甲○○、丁○○各分得8千元，餘款3千元則由丙○○用於捐款。嗣因丁○○於1
    08年1月15日前往上址欲向庚○○收取保護費時，遭庚○○之親
    友發現，經報警處理而查獲上情。
(二)緣丁○○自呂淑貞處得悉呂淑貞與戊○○及其胞弟林進德間之債
    務糾紛，不知情之呂淑貞遂於107年10月5日，以欲清償債務
    為由，與戊○○相約至位於桃園市○○區○○路00號之「天龍藝術
    傢俱店」，嗣由乙○○、丙○○、丁○○、己○○共同基於意圖為呂
    淑珍不法所有之恐嚇得利犯意聯絡，在店內等侯，待戊○○抵
    達，先由乙○○以「我是竹聯幫天龍堂乙○○」等語恫嚇戊○○，
    要求戊○○當場致電林進德，戊○○見狀以需就醫為由欲起身離
    去之時，乙○○復以「這是什麼地方，你想來就來，想走就走
    ，你去打聽看看我是誰」、「我知道你設定地址在新竹縣○○
    市○○○路0 段000號」等語恫嚇戊○○，並阻止戊○○離開，嗣因
    戊○○堅持欲離開就診，乙○○等人始放行讓戊○○離去(戊○○行
    動自由遭受短瞬影響，並無持續相當時間遭受剝奪)。後因
    丁○○、丙○○、己○○等人不滿戊○○一再推拖，復接續承上開犯
    意，於108年1月10日13時許，前往新竹縣○○市○○○路0段000
    號即戊○○擔任負責人之「寬頻不動產土地仲介公司」，欲再
    次協調還款金額未果後，己○○依丁○○之指示，另於108年1月
    18日以門號0000000000號行動電話致電戊○○，以附表二所示
    之詞(其真意在表達：上面要以150萬處理債務)，其中所稱
    「因為既然大家要交朋友，如有讓你傷到，講白一點，這沒
    辦法，遇到了你聽得懂嗎？」、「…大家遇到這種事，因為
    你在外面多少會遇到這種事，現在是大家要拿錢出來講，如
    果說他(按指呂淑貞)拿得出來，他早就拿出來了，不用弄到
    這麼複雜」、「不然我們再想辦法找林董溝通，不然怎麼辦
    」等語恫嚇戊○○，以此脅迫方法逼迫戊○○將呂淑貞之債務降
    至150萬元，嗣因戊○○仍未同意，丁○○、丙○○遂接續上開犯
    意，於108年1月23日14時43分許，贈送水果禮盒1盒至戊○○
    位於桃園市○○區○○路000巷0弄00號住處，其上並貼有「戊○○
    代書：感謝您這陣子協調與幫忙，祝生意興隆，出入平安林
    緘」等文字之便條紙，以此脅迫方法逼迫戊○○將呂淑貞之債
    務降至150萬元，致戊○○心生畏怖，其後因戊○○不堪其擾，
    始報警處理，並於108年6月間同意以250萬元處理與呂淑貞
    間之債務，嗣為警扣得己○○所有之ASUS黑色手機1支(內含SI
    M卡壹張，門號0000000000號，IMEI：○○○○○○○○○○○○○○○、○○○○○○○○○○○○○○○)，因而查悉上情。
二、案經庚○○、戊○○訴由臺北市政府警察局松山分局報告臺灣士
    林地方檢察署檢察官偵查起訴。
    理  由
壹、程序部分
    本判決下列所引用被告乙○○、丙○○、丁○○、己○○、甲○○以外
    之人於審判外之陳述，檢察官、被告及辯護人等均不爭執作
    為證據(本院卷第222至231、250至260頁），經審酌其取得
    之過程並無瑕疵，與待證事實具有關聯性，且無證明力明顯
    過低情形，認以之作為證據係屬適當，依刑事訴訟法第159
    條之5第1項規定，均有證據能力。又本判決所引用其他資以
    認定事實所憑之非供述證據，檢察官、被告等均不爭執證據
    能力，復無證據足認係公務員違背法定程序所取得，而卷內
    各項書證亦無刑事訴訟法第159條之4第1款、第2款之顯有不
    可信情況，亦均有證據能力。
貳、實體部分
一、犯罪事實欄一(一)部份：
(一)訊據被告乙○○、丙○○、丁○○、甲○○對於前述恐嚇取財之犯行
    於本院準備程序及審理時坦承不諱（本院卷第219、263頁）
    ，核與證人即告訴人庚○○(下稱告訴人庚○○)於警詢及偵查時
    之指證相符一致（109年度偵字第615號偵查卷，下稱偵615
    卷，卷一第39至43、47、287、289頁），並有告訴人庚○○提
    出之支出證明單及台北富邦銀行匯款委託書影本（偵615卷
    一第65至83頁）、「信義南港保管場」監視器錄影畫面擷取
    照片（偵615卷一第87至101頁）、106年6月9日告訴人庚○○
    經營之拖吊場遭砸毀車輛之新聞報導畫面截圖（偵615卷一
    第217頁）、108年4月23日被告丙○○與告訴人庚○○間之對話
    錄音譯文及蒐證畫面截圖各1份（偵615卷一第219至223頁，
    偵615卷二第7至9頁）、106年6月下旬被告乙○○、丙○○、甲○○至告訴人庚○○上址辦公室內談話之監視器畫面及錄音譯文(
    109年度偵字第884號偵查卷，下稱偵884卷，卷二第141至15
    2頁，部分錄音內容詳附件) 在卷可參，堪認被告乙○○、丙○○、丁○○、甲○○上開自白各節，核與事證相符。　　
(二)告訴人庚○○固曾於原審審理中翻異前詞，改證稱：我是自願
    按月給付3萬5千元的，被告乙○○、丙○○每個月都在我這邊上
    班等語，惟查：
 1、細觀卷附監視錄畫面內容，對照庚○○與被告乙○○、丙○○、甲○○如附件所示之談話內容(偵884卷，卷二第141至152頁)，
    確實明確可見被告乙○○有將黑色外形手槍之物品由腰際拿出
    交予一旁之甲○○，甲○○再輾轉交予站立門旁之某不知名男子
    ，且言明「我們不是朋友，就是敵人」、「出了門我們各安
    天命」、「這筆就是兄弟錢，我們天龍人的兄弟錢」、「我
    們今天敢帶東西來，我就有辦法那個囉(手比出手槍姿勢)」
    「…各安天命，這句話今天送給你」等節，已使任何人輕易
    明瞭被告等人本就在以上開語詞為惡害之通知，亮槍甚至以
    手比出手槍之脅迫之舉，疊加相乘，造成證人庚○○心生恐懼
    不得不屈從，而按月交付保護費，總計達38萬5千元，則被
    告乙○○、丙○○、甲○○與該名不知名之男子共同對告訴人庚○○
    所為恐嚇取財犯行，事證俱足，灼然至明。　　　　
 2、告訴人庚○○於原審審理時所為翻異之詞，互核與其先前於警詢、偵訊時所述內容迥不相符；觀諸告訴人庚○○就本案遭遇經歷之證述，於警詢及偵查互核一致，且就其遭被告乙○○、丙○○、甲○○恐嚇索取財物之人物、時間、地點，及恐嚇之語言、舉動、交付款項之對象等主要情節甚為具體詳實，並有前開支出證明單及台北富邦銀行匯款委託書影本、對話錄音譯文及監視器畫面（偵615卷一第65至83、87至101、219至223頁，偵615卷二第7至9頁，偵884卷卷二第141至144頁）可憑，告訴人庚○○復自陳前與被告乙○○等人沒有糾紛或仇恨等語(偵615卷一第41頁) ，被告乙○○、丙○○亦為相同供述(偵615卷卷一第119、159頁) ，被告丙○○尚且供稱：我和庚○○比較好，我們是好朋友等語(偵615卷卷二第167頁) ，足見告訴人庚○○自始即無虛捏誣指不實事實以控告被告乙○○等人對其恐嚇取財之必要，或藉以要求民事賠償事實，更況告訴人庚○○為求事業之順利，應無攀誣糾眾群聚之被告等人，徒惹後患，此據告訴人庚○○於警詢中證稱：(你是否提出告訴？)因為收保護費的事遭家人發現，如果我不提出告訴，公司資金會被家人抽回等語(偵615卷一第43至44頁)，可稽告訴人庚○○並非主動提告，實係因遭被告等人收取保護費為家人發覺，唯恐家人抽回資金始提出告訴，堪信告訴人庚○○證稱其因上開被告乙○○、丙○○、甲○○等人恐嚇之言語及舉動，擔心若不支付款項將無法經營保管場而影響生計致心生畏懼，方支付上開款項予被告乙○○、丙○○、丁○○等情，核無為不實指述之動機，是認告訴人庚○○上開於警詢及偵查時之證述，確屬真實無疑。證人庚○○於原審審判程序中所證內容，無法排除係因受限於被告等人在場壓力，試圖淡化遭恐嚇過程的飾詞，顯然不可採信，是此部分證詞無法為有利被告乙○○、丙○○、甲○○、丁○○之認定。
(三)被告丁○○主觀上就被告乙○○、丙○○、甲○○及某不知名之男子
    等人所為恐嚇取財之犯行具共犯關係之說明：
 1、佐以被告乙○○、丙○○於偵訊及本院準備程序一致陳稱：被告
    乙○○等人自107年1月收取第1筆3萬5千元至107年12月(除同
    年3月因未收取外)，其餘11期，均係由被告丁○○、乙○○、丙○○、甲○○各分得8千元等語(偵615卷二第195、165頁，本院
    卷第220至221頁），可徵被告丁○○自始已然享得本案恐嚇取
    財犯行不法所得。
 2、再者，被告丁○○不僅於初始與被告乙○○等人平分獲利，甚至
    依被告乙○○、丙○○之指示而於107年9月17日、同年10月28日
    、同年11月20日、同年12月18日，親自向告訴人庚○○索取3
    萬5千元之款項，為被告丁○○所是認(原審卷一第108頁、原
    審卷二第169頁)，此核與告訴人庚○○、被告乙○○、丙○○於警
    詢中之證述互核相符(偵615卷一第41至42、138、162至163
    頁) ，復有告訴人庚○○提出之支出證明單在卷可稽(偵615卷
    一第79至83頁)，參之被告丁○○係被告乙○○舅舅，彼此間互
    動往來仍頻繁，被告丁○○於本案中就呂淑貞之債務，亦係與
    乙○○、丙○○、己○○以類似方式處理(詳犯罪事實㈡)，則被告
    丁○○前往收取保護費之舉，實屬依既成之條件加以利用而繼
    續共同實行犯罪之意思，承繼被告乙○○、丙○○、甲○○及某不
    知名男子等人前階段恐嚇取財犯行之實施而繼續共同實行恐
    嚇取財犯行，被告丁○○參與時，利用該持續存在之先行為效
    果，是被告丁○○縱未於施予恫嚇語詞時之在場分擔實施犯罪
    行為，已可合理推論被告丁○○之後行為與被告乙○○、丙○○、
    甲○○及某不知名男子所為恐嚇取財之前行為，存在相互利用
    之補充關係及因果歷程，則被告丁○○自須就被告乙○○、丙○○
    、甲○○及某不知名男子等人共同惹起之結果，負整體責任，
    是認被告丁○○就本案參與行為，應與共同負責，併予敘明。
    　　
(四)從而，被告乙○○、丙○○、甲○○、丁○○於本院準備及審理程序
    中所為之自白，與卷證相合，堪予採信。被告乙○○、丙○○、
    甲○○、丁○○此部分恐嚇取財犯行，均堪認定，均應予依法論
    科。
二、犯罪事實欄一(二)部份：
(一)訊據被告乙○○、丙○○、丁○○、己○○對於此部分恐嚇取財之犯
    行於本院準備程序及審理時坦承不諱（本院卷第219、263頁
    ），核與證人即告訴人戊○○(下稱告訴人戊○○)於警詢、偵查
    及原審審理時之指證相符一致（偵884卷二第185至191、193
    至194頁，偵615卷二第269至275頁，原審卷二第126至136頁
    ），並有告訴人戊○○經營之「寬頻不動產土地仲介公司」10
    8年1月10日監視器錄影畫面擷取照片（偵615卷一第231頁）
    、告訴人戊○○住處之108年1月23日監視器錄影畫面擷取照片
    （偵615卷一第233頁）、水果禮盒照片（偵615卷一第235頁
    ）、告訴人戊○○與被告己○○之對話錄音譯文(偵884卷二第19
    7頁) 在卷可稽，是此部分之事實，應堪認定。
(二)觀諸告訴人戊○○於警詢、偵查及原審審理中就本案遭遇經歷
    之證述大抵一致，且就其遭被告乙○○、丁○○、丙○○、己○○恐
    嚇要脅憑空陡降、無條件放棄就其對呂淑貞所有600萬元債
    權至250萬元之過程中，所遭時間、地點，及恐嚇之語言、
    舉動、交付款項之對象等主要情節甚為具體詳實，且告訴人
    戊○○在本案發生前既與乙○○等人互不相識，沒有糾紛或仇恨
    等語(原審卷二第128、132頁) ，被告乙○○、丙○○、丁○○、
    己○○亦於警詢、本院準備程序時為相同供述(偵615卷一第18
    、22、119、159頁，本院卷第221頁) ，足見告訴人戊○○自
    始即無虛捏誣指不實事實以控告被告乙○○等人對其恐嚇使呂
    淑貞得利之必要，此據告訴人戊○○於偵訊證稱：「(問：你
    現在是不甘損失，要求一定要退款600萬？)沒有，事情解決
    掉就好」、「(問：你其實沒有感到害怕？)報案之後才不覺
    得害怕，之前很害怕」等語(偵615卷二第273頁)，衡以告訴
    人戊○○既認債權解決即可，自無再設詞陷害乙○○等人，希冀
    藉由報案檢舉以回復其債權之動機，實係因遭乙○○等人恫嚇
    致心生恐懼而為本案舉報，誠無為不實指述之可能。
(三)又被告乙○○、丙○○、丁○○、己○○接續以犯罪事實欄㈡所載言
    語、行為脅迫告訴人戊○○，令其在意思決定所壓制之情況下
    ，同意鉅幅降低債權金額，甚至讓告訴人戊○○知悉其等不僅
    得掌握戊○○公司所在地，亦得輕易進入戊○○住處此一最後之
    堡壘，迫令戊○○之屈從，同意以250萬元處理與呂淑貞間之
    債務，而免除呂淑貞鉅額債務，實乃因被告乙○○、丙○○、丁○○、己○○等人彼此分擔恐嚇得利犯行之實行，而有以致之，
    則本案乙○○、丙○○、丁○○、己○○等人所為恐嚇得利之犯行，
    事證明確。
(四)從而，被告乙○○、丙○○、丁○○、己○○於本院準備及審理程序
    中就所為恐嚇得利犯行之自白，核與事證相符，堪予採信，
    均應予依法論科。　　
三、論罪科刑：
(一)新舊法比較：
    查被告乙○○、丙○○、丁○○、甲○○、己○○為本案行為後，刑法
    第346條第1項規定雖於108年12月25日修正公布施行，而於
    同年12月27日生效，然該條項僅係依刑法施行法第1條之1第
    2項規定，修正調整換算後之罰金數額及部分標點符號，與
    被告等人所為恐嚇取財、恐嚇得利犯行之構成要件或法定刑
    度不生任何影響，即無新舊法比較之問題，自應依一般法律
    適用原則，適用裁判時法論處。
(二)罪名：
 1、刑法第346條所謂之恐嚇取財、恐嚇得利，係指以恐嚇之方
    法，迫使被害人將本人或第三人之物交付抑使得三人得財產
    上不法之利益而言。而同法第302條第1項之罪所稱之非法方
    法，已包括強暴、脅迫或恐嚇等一切不法手段在內，且該罪
    既係以私行拘禁為其非法剝奪人行動自由之例示，在性質上
    自須被害人行動自由被剝奪已持續相當之時間，始足當之。
    因之，如行為人係基於恐嚇得利之單一犯罪目的，而以恐嚇
    之手段脅迫令被害人減免債務而使得三人得財產上不法之利
    益，否則不讓離去。縱被害人屈從前，因畏懼不敢離去，致
    其行動自由僅遭受短瞬影響，並無持續相當時間遭受剝奪者
    。乃屬於上開恐嚇得利行為之當然結果，應僅論以刑法第34
    6條第2項之罪，無另成立刑法第302條第1項之罪之餘地。且
    按刑法第346條第1、2項之恐嚇行為既係指以強暴、脅迫或
    其他不法手段，使他人心生畏懼而受其強制，是該罪之恐嚇
    行為在理論上即與刑法第304條強制罪之強制行為無異，亦
    即恐嚇取財、恐嚇得利罪本即包含強制罪之內涵。查被告乙○○、丙○○、丁○○、己○○以犯罪事實欄㈡所示之限制告訴人戊○○離開「天龍藝術傢俱店」之恫嚇行為，欲迫使告訴人戊○○
    降低其與呂淑貞之債務而行無義務之事，核屬恐嚇得利之手
    段，雖告訴人戊○○之行動自由受有短瞬影響，然無持續相當
    時間遭受剝奪，依上開說明，應認告訴人戊○○上開行動自由
    之剝奪，為恐嚇得利行為之當然結果，而為恐嚇得利行為所
    吸收，不另論私行拘禁罪或強制罪。
 2、核被告乙○○、丙○○、甲○○、丁○○就犯罪事實欄㈠部分所為，
    均係犯刑法第346條第1項之恐嚇取財罪。被告乙○○、丙○○、
    丁○○、己○○就犯罪事實欄㈡所為，均係犯刑法第346條第2項
    之恐嚇得利罪。
 3、接續犯：
　　被告乙○○、丙○○、甲○○、丁○○先後以如犯罪事實欄㈠所載言
    語與手段恐嚇告訴人庚○○之行為，及被告乙○○、丙○○、丁○○
    、己○○先後以如犯罪事實欄㈡所載言語與手段恐嚇告訴人戊○○之行為，均係於密切接近之時間、地點實施，各侵害同一
    法益，各行為之獨立性極為薄弱，依一般社會健全觀念，難
    以強行分開，均應視為數個舉動之接續施行，合為包括之一
    行為予以評價，均為接續犯。
(三)共同正犯：
    被告乙○○、丙○○、甲○○、丁○○及某不知名男子就犯罪事實欄
    ㈠所為之犯行，及被告乙○○、丙○○、丁○○、己○○就犯罪事實
    欄㈡所為之犯行，均有犯意聯絡、行為分擔，均應論以共同
    正犯。至起訴書就犯罪事實欄㈠部分，固認被告乙○○、甲○○
    及其他6名真實姓名年籍不詳之男子，自106年6月11日後之
    數日，至「信義南港保管場」恫稱「該拖吊場是我在處理，
    你不能來買，要買也要經過我的同意」、「我是竹聯幫天龍
    堂的」等語，乃基於意圖為自己不法所有恐嚇取財犯意聯絡
    云云；惟細譯上開恐嚇語詞，並未表彰不法所有之意圖，針
    對被告乙○○、甲○○此番作為固可與嗣後恐嚇取財行為，認係
    犯意提升之接續行為，而論以共同犯恐嚇取財，然就其餘6
    名真實姓名年籍不詳之男子既無證據證明其等有接續參與事
    後恐嚇取財犯行之分擔，亦無朋分獲利之事實，自難認其餘
    6名真實姓名年籍不詳之男子與被告乙○○、丙○○、甲○○、丁○○及某不知名男子就犯罪事實欄㈠所為之犯行，有共犯關係
    ，附此敘明。
(四)被告乙○○、丙○○、丁○○就犯罪事實欄㈠所犯恐嚇取財罪，與
    犯罪事實欄㈡所犯恐嚇得利罪之犯行，係犯意各別、行為互
    殊，應予分論併罰。
(五)累犯部分之說明：
 1、被告己○○適用累犯之規定加重：
  ⑴被告己○○前於100年間因恐嚇等案件，經臺灣士林地方法院以
    101年度訴字第228號判決應執行有期徒刑9月確定，於103年
    8月19日易科罰金執行完畢，有本院被告前案紀錄表在卷可
    憑（原審審易卷第69至70頁，本院卷第152頁），其受有期
    徒刑之執行完畢後，5年以內故意再犯有期徒刑以上之本案
    ，為累犯。　　
  ⑵刑法有關累犯加重本刑部分，其不分情節於累犯者有其特別
    惡性及對刑罰反應力薄弱等立法理由，一律加重最低本刑，
    於不符合刑法第59條所定要件之情形下，致生行為人所受之
    刑罰超過其所應負擔罪責之個案，其人身自由因此遭受過苛
    之侵害部分，對人民受憲法第8條保障之人身自由所為限制
    ，不符憲法罪刑相當原則，牴觸憲法第23條比例原則。於此
    範圍內，有關機關應自本解釋公布之日起2年內，依本解釋
    意旨修正之。於修正前，為避免發生上述罪刑不相當之情形
    ，法院就該個案應依本解釋意旨，裁量是否加重最低本刑（
    司法院大法官會議釋字第775號解釋意旨參照）。審酌被告
    所犯前案與本案罪質相近，且前案既經執行完畢，理應對於
    再次犯罪有更高之自我誡命及反省，竟仍輕率再犯本罪，顯
    見其對於前案之刑罰反應及反省能力均欠佳，如加重其法定
    最低度刑，尚不至於使「行為人所受的刑罰」超過「其所應
    負擔罪責」（最高法院109年度台上字第1335號判決參照）
    ，參酌司法院釋字第775號解釋意旨，乃依刑法第47條第1項
    規定加重其刑。
 2、被告丙○○、丁○○均不依累犯之規定加重：
　⑴按刑法第47條第1項規定：「受徒刑之執行完畢，或一部之執
    行而赦免後，5年以內故意再犯有期徒刑以上之罪者，為累
    犯，加重本刑至二分之一。」有關累犯加重本刑部分，不生
    違反憲法一行為不二罰原則之問題。惟其不分情節，基於累
    犯者有其特別惡性及對刑罰反應力薄弱等立法理由，一律加
    重最低本刑，於不符合刑法第59條所定要件之情形下，致生
    行為人所受之刑罰超過其所應負擔罪責之個案，其人身自由
    因此遭受過苛之侵害部分，對人民受憲法第8條保障之人身
    自由所為限制，不符憲法罪刑相當原則，牴觸憲法第23條比
    例原則。於此範圍內，有關機關應自本解釋公布之日起2年
    內，依本解釋意旨修正之。於修正前，為避免發生上述罪刑
    不相當之情形，法院就該個案應依本解釋意旨，裁量是否加
    重最低本刑（司法院釋字第775號解釋文參照）。經查：
  ⑵被告丙○○前於102年間因不能安全駕駛案件，經臺灣臺北地方
    法院以102年度交簡字第2906號判決判處有期徒刑3月確定，
    於103年7月4日易科罰金執行完畢，有本院被告前案紀錄表
    在卷可憑（原審審易卷第37至38頁，本院卷第119頁），其
    受有期徒刑執行完畢，5年內故意再犯本件有期徒刑以上之2
    罪，均為累犯。然依上開解釋意旨，法院仍應於個案具體審
    認有無特別惡性及刑罰反應力薄弱之情，裁量是否加重最低
    本刑。本院衡酌前開所示不能安全駕駛之前案，與本案如犯
    罪事實欄㈠㈡所示恐嚇取財罪、恐嚇得利罪，罪質尚非相同
    ，犯罪型態各異，且無確切事證足認被告丙○○有何特別之重
    大惡性，或對刑罰之反應力薄弱等教化上之特殊原因，是綜
    觀全案情節，對比本案罪名之法定刑，其罪刑應屬相當，並
    無必加重其最低法定本刑之情，依上述解釋意旨，自無再依
    刑法第47條第1項規定加重其刑之必要，而於量刑時依刑法
    第57條之規定，於法定刑內再予斟酌即可。
　⑶被告丁○○前①於104年間因竊盜案件，經臺灣宜蘭地方法院以1
    04年度易字第381號判決判處有期徒刑6月（2罪）、4月，應
    執行有期徒刑1年2月確定；②又因竊盜案件，經臺灣新北地
    方法院以105年度易字第588號判決判處有期徒刑6月確定；③
    再因施用毒品案件，經臺灣桃園地方法院以104年度審簡字
    第1042號判決判處有期徒刑4月確定；④於105年間因竊盜案
    件，經臺灣新北地方法院以105年度易字第1274號判決判處
    有期徒刑5月確定；上開①至④所示案件，經臺灣新北地方法
    院以106年度聲字第1010號裁定應執行有期徒刑2年3月確定
    ，於106年10月12日因縮短刑期假釋出監，所餘刑期交付保
    護管束，至107年4月25日假釋期滿，假釋未經撤銷，未執行
    之刑期以已執行論而執行完畢，有本院被告前案紀錄表在卷
    可參（原審審易卷第56至61頁，本院卷第138至143頁），其
    受有期徒刑執行完畢，5年內故意再犯本件有期徒刑以上之2
    罪，均為累犯。然本院衡酌前開所示竊盜、施用毒品等前案
    ，與本案如犯罪事實欄㈠㈡所示恐嚇取財罪、恐嚇得利罪，
    罪質尚非相同，犯罪型態各異，且無確切事證足認被告有何
    特別之重大惡性，或對刑罰之反應力薄弱等教化上之特殊原
    因，是綜觀全案情節，對比本案罪名之法定刑，其罪刑應屬
    相當，並無必加重其最低法定本刑之情，依上述解釋意旨，
    自無再依刑法第47條第1項規定加重其刑之必要，而於量刑
    時依刑法第57條之規定，於法定刑內再予斟酌即可。
四、撤銷原判決之理由及科刑審酌事項：
(一)原審認被告乙○○、丙○○、甲○○、丁○○、己○○罪證明確，予以
    論罪科刑，固屬卓見。惟⒈刑事審判旨在實現刑罰權之分配
    正義，故法院對於有罪被告之科刑，應符合刑罰相當之原則
    ，使輕重得宜，罰當其罪，被告乙○○、丙○○、甲○○、丁○○、
    己○○終於本院審理時坦認犯行，被告乙○○、丙○○、甲○○、丁○○並與告訴人庚○○達成和解，復於110年3月10日業已賠償告
    訴人庚○○共計38萬5,000元，有本院和解筆錄、和解書在卷
    可憑（本院卷第213、237至238頁），犯後態度尚稱良好，
    原審就此部分未及審酌，稍有未合。⒉被告己○○曾有恐嚇前
    科及執行之紀錄，且業已執行完畢，其於該有期徒刑執行完
    畢後，5年以內，故意再犯本件犯罪事實欄㈡所示有期徒刑
    以上之罪，為累犯，且因前科及本案罪質相近，應依刑法第
    47條第1項規定加重其刑，原判決漏未論以累犯，容有違誤
    。⒊告訴人庚○○所交付之保護費總計38萬5千元，為被告乙○○
    、丙○○、甲○○、丁○○犯罪事實欄㈠所示犯行之犯罪所得，而
    依被告乙○○、丙○○於偵查及本院準備程序所陳：107年1月到
    同年12月（除3月外），每期3萬5千元我們4個人一個人8千
    元，剩下的3千元由丙○○決定捐款公益等語（偵615卷二第19
    5、165頁，本院卷第220至221頁），是被告乙○○、丙○○、甲○○、丁○○為犯罪事實欄㈠所示犯行之犯罪所得數額各為8萬8
    千元（被告乙○○、甲○○、丁○○，計算式：8,000元×11月＝8萬
    8,000元）、12萬1千元【被告丙○○，計算式：（8,000元＋3,
    000元）×11月＝12萬1,000元】，且被告乙○○、丙○○、甲○○、
    丁○○業已將其等上開所獲犯罪所得全數賠償與告訴人庚○○，
    有本院和解筆錄1紙附卷可參(本院卷第237、238頁)，另經
    告訴人謝勝恩於本院準備程序確認無訛(本院卷第233頁)，
    足以剝奪其等犯罪利得，達沒收制度之立法目的，故認就被
    告乙○○、丙○○、甲○○、丁○○犯罪所得部分，再予以宣告沒收
    ，實非沒收法制之本旨且有過苛之虞，依刑法第38條之2第2
    項過苛調節條款之規定，不予宣告沒收，原審未及審酌於此
    ，復以被告4人就此部分之犯罪所得，具有事實上之共同支
    配關係，享有共同處分權限，而諭知共同沒收及追徵，容有
    未洽。⒋針對被告己○○所犯恐嚇得利所用之ASUS黑色手機1支
    (內含SIM卡壹張，門號0000000000號)，既經扣案，無不能
    沒收或不宜沒收之情事，原判決於理由欄為沒收之諭知本無
    疑義，惟主文贅載若不能沒收或不宜執行沒收時所為追徵之
    諭知，與理由所述稍有未合。被告乙○○、丙○○、甲○○、丁○○
    、己○○上訴請求從輕量刑，即有理由。又原審既有前開可議
    之處，自應由本院將原判決予以撤銷改判。
(二)量刑：
    爰以行為人之責任為基礎，審酌被告乙○○、丙○○、甲○○、丁○○、己○○均正值壯年，智識正常、身心健康，竟不思循個人
    所需財物當應由己付出勞力、心力正當取得，竟假藉名目出
    言恐嚇告訴人庚○○，迫其就範於附表一所示時間交付如附表
    一所示金額（被告乙○○、丙○○、甲○○、丁○○部分），另恫嚇
    告訴人戊○○以顯不相當之金額和解及妨害告訴人戊○○行使債
    權（被告乙○○、丙○○、丁○○、己○○部分），侵害告訴人戊○○
    之財產法益甚鉅，漠視法紀之存在，嚴重危害治安，所為應
    予非難，惟念被告乙○○、丙○○、甲○○、丁○○、己○○犯後終於
    本院坦承犯行，被告乙○○、丙○○、甲○○、丁○○並與告訴人庚○○達成和解，賠付告訴人庚○○損失，態度尚稱良好，告訴人
    庚○○於本院準備程序稱：被告們與我達成和解，都有如數給
    付款項，請法官酌量輕判等語（本院卷第233頁），告訴人
    戊○○亦稱：我選擇原諒他們，對於他們的刑度我沒有意見等
    語（本院卷第233頁），兼衡被告乙○○、丙○○、甲○○、丁○○
    、己○○就本案分工之角色，及其等犯罪動機、手段、所生危
    害，暨被告乙○○自述高中畢業之智識程度，現在工地上班、
    月薪3萬5千元，沒有要撫養的人，經濟狀況勉強維持之家庭
    生活狀況（本院卷第232、264頁）；被告丙○○自述高中肄業
    之智識程度，目前從事葬儀社工作、月薪2萬8千元，要扶養
    70幾歲的父母及兩個小孩，經濟狀況勉強維持之家庭生活狀
    況（本院卷第232至233、264頁）；被告丁○○自述大專肄業
    之智識程度，現在工地上班、月薪3萬元，需扶養孫子，經
    濟狀況勉強維持之家庭生活狀況（本院卷第233、264頁）；
    被告己○○自述高中畢業之智識程度，現在工地上班、月薪3
    萬元，離婚、要給付前妻2萬元贍養費，經濟狀況勉強維持
    之家庭生活狀況（本院卷第233、264頁）；被告甲○○自述高
    中肄業之智識程度，現在工地上班、日薪1千元，要撫養60
    、70歲的父母及小孩，經濟狀況勉強維持之家庭生活狀況（
    本院卷第233、264至265頁）等一切情狀，分別量處如主文
    第2至4項所示之刑，併就被告乙○○、丙○○、丁○○、甲○○所示
    各該犯行，分別諭知易科罰金之折算標準。另就被告乙○○、
    丙○○、丁○○之部分，考量其等各罪所犯罪質、關連性、對法
    益侵害之加重效應等節，於主文第2項下定其等應執行之刑
    及各諭知易科罰金之折算標準。
五、被告己○○、甲○○附條件緩刑之說明：
(一)被告己○○部分：　　
　　按刑法第74條第1項第2款所稱「五年以內」未曾受有期徒刑
    以上刑之宣告，應以後案宣示判決之時，而非以後案犯罪之
    時，為其認定之基準；即後案「宣示判決時」既已逾前案有
    期徒刑執行完畢或赦免後5年以上，雖後案為累犯，但累犯
    成立之要件與宣告緩刑之前提要件（即刑法第74條第1款、
    第2 款所示之情形）本不相同，且法律亦無限制累犯不得宣
    告緩刑之規定。故成立累犯者，若符合緩刑之前提要件，經
    審酌後，認其所宣告之刑以暫不執行為適當者，仍非不得宣
    告緩刑（最高法院92年第18次刑事庭會議決議意旨參照）。
    查本件被告己○○前因恐嚇等案件，經臺灣士林地方法院以10
    1年度訴字第228號判決應執行有期徒刑9月確定，於103年8
    月19日易科罰金執行完畢，有本院被告前案紀錄表在卷可參
    ，詳如前述；然本案於110年4月29日宣示判決時，既已逾前
    案有期徒刑執行完畢後5年以上，雖後案為累犯，仍合於刑
    法第74條第1項第2款「前因故意犯罪受有期徒刑以上刑之宣
    告，執行完畢或赦免後，5年以內未曾因故意犯罪受有期徒
    刑以上刑之宣告」之要件，又審酌被告己○○參與犯罪事實㈡
    恐嚇得利之犯行，受指派而為，非立於主導、控制地位，終
    於本院坦認犯行，犯後與到庭之告訴人戊○○達成和解（本院
    卷第213頁），告訴人戊○○並於本院準備程序稱：我選擇原
    諒他們，對於他們的刑度我沒有意見等語（本院卷第233頁
    ），堪認被告己○○確已憣然悔悟，其經此科刑教訓，應知所
    警惕，信無再犯之虞，因認被告己○○所受刑之宣告等，均以
    暫不執行為適當，復衡酌被告己○○參與犯罪情節，爰依刑法
    第74條第1項第2款之規定，併予宣告緩刑3年。另斟酌被告
    己○○之犯罪態樣、手段、情節、原因、目的、所生危害，認
    為有課予相當負擔之必要，並為促使被告日後更加重視法規
    範秩序，令其等從中記取教訓，並隨時警惕，建立正確法律
    觀念，爰依刑法第74條第2項第4款規定命被告己○○於本判決
    確定之日起1年內，向公庫支付20萬元。又被告上揭所應負
    擔之義務，乃緩刑宣告附帶之條件，依刑法第75條之1第1項
    第4款規定，違反上開負擔情節重大，足認原宣告之緩刑難
    收預期效果，而有執行刑罰之必要，該緩刑之宣告仍得由檢
    察官向法院聲請撤銷，併此指明。
(二)被告甲○○部分：
　　被告甲○○在5年內未曾因故意犯罪受有期徒刑以上刑之宣告
    ，有本院被告前案紀錄表(本院卷第161至166頁)附卷足憑，
    其因思慮欠周，或因一時失慮，致罹刑章，犯後終於本院坦
    承犯行，反躬自省，並與告訴人庚○○達成和解，賠付告訴人
    所受損失，均如前述，堪認被告甲○○確已憣然悔悟，經此偵
    查、審判及刑罰宣告之教訓，應知所警惕，無再犯之虞，本
    院認對其所受宣告之刑，以暫不執行為適當，復衡酌被告甲○○參與犯罪之情節非重，爰依刑法第74條第1項第2款之規定
    ，併予宣告緩刑2年。復為使被告謹記教訓，提昇其法治觀
    念，避免再罹刑章，再衡酌被告之生活工作環境、犯罪之危
    害性、犯後態度、刑法目的及比例原則後，並依第74條第2
    項第5款之規定，諭知被告應於緩刑期間內向檢察官指定之
    政府機關、政府機構、行政法人、社區或其他符合公益目的
    之機構或團體提供義務勞務如主文第6項所示之時數，期能
    藉由義務勞務過程，讓被告再度深切反省其行為之是非對錯
    ；並依刑法第93條第1項第2款之規定，諭知緩刑期內付保護
    管束，俾觀護人得觀其表現及暫不執行刑罰之成效，惕勵自
    新。若被告違反上開提供義務勞務之情節重大者，依法得撤
    銷其緩刑宣告，一併指明。　
六、被告乙○○、丙○○不予緩刑之說明(被告丁○○不符合緩刑之法
    定要件，不另贅述)：
    被告乙○○、丙○○雖於5年內未曾因故意犯罪受有期徒刑以上
    刑之宣告，有本院被告前案紀錄表(本院卷第111至121頁)附
    卷足憑，犯後並於本院坦承犯行，與告訴人庚○○、戊○○達成
    和解，復賠付告訴人庚○○所受損失，均如前述，惟考量被告
    乙○○、丙○○參與犯罪事實欄㈠、㈡二案，犯罪手法雷同，對
    社會治安危害甚鉅，於前後二犯行均立於主導控制、指揮之
    關鍵地位，相較於受支配且分別參與前後單一案件之被告甲○○、己○○，涉案程度及情節顯與被告甲○○、己○○不同，本案
    業經審酌被告乙○○、丙○○已與犯罪事實㈠之告訴人庚○○達成
    和解，另犯罪事實㈡之告訴人戊○○則當庭表示不予追究，據
    以量處法定最低本刑，實屬寬諒，為求予被告2人妥適刑罰
    ，令其儆戒，避免其等僥倖仍無視法紀，並維護社會治安、
    確保民眾免於暴力威脅，就被告乙○○、丙○○本案2犯行實難
    謂符合暫不予執行為適當之要件，俱不為緩刑之宣告，併此
    敘明。
七、沒收之說明：
(一)犯罪所得部分：
 1、犯罪事實欄一(一)部分：
　　此部分告訴人庚○○所交付之如附表一所示之保護費總計38萬
    5千元，被告乙○○、丙○○、甲○○、丁○○為犯罪事實欄㈠所示
    犯行之犯罪所得數額各為8萬8千元（被告乙○○、甲○○、丁○○
    ，計算式：8,000元×11月＝8萬8,000元）、12萬1千元【被告
    丙○○，計算式：（8,000元＋3,000元）×11月＝12萬1,000元】
    ，同前所述，且被告乙○○、丙○○、甲○○、丁○○業已將其等上
    開所獲犯罪所得全數賠償與告訴人庚○○，已如前述，足以剝
    奪其等犯罪利得，達沒收制度之立法目的，故認就被告乙○○
    、丙○○、甲○○、丁○○犯罪所得部分，再予以宣告沒收，實非
    沒收法制之本旨且有過苛之虞，亦欠缺規制之必要性，司法
    既為尋求衡平於訴訟當事人間權益之保障，爰依刑法第38條
    之2第2項過苛調節條款之規定，不予宣告沒收。
 2、犯罪事實欄一(二)部分：　
　　本件被告乙○○、丙○○、丁○○、己○○為呂淑貞處理其與告訴人
    戊○○及林進德間之債務，而迫使告訴人戊○○同意以250萬元
    處理與呂淑貞間之債務，而免除呂淑貞鉅額債務，惟告訴人
    戊○○至今未撤銷其上開受脅迫而對呂淑貞為免除部分債務之
    意思表示(民法第92條規定，除斥期間為脅迫終止後1年內為
    之)，基此，自難對第三人呂淑貞開啟第三人沒收之程序。
    又證人呂淑貞於警詢供陳：並未給予被告乙○○、丙○○、丁○○
    、己○○任何報酬等語（偵884卷二第235頁），卷內亦無任何
    積極證據證明被告乙○○、丙○○、丁○○、己○○有因本案此恐嚇
    得利犯行而取得犯罪所得，故均不予宣告沒收犯罪所得。
(二)犯罪工具：
　　扣案之ASUS黑色手機1支(內含SIM卡1張，門號0000000000號
    ，IMEI：000000000000000、000000000000000，偵615卷二
    第73頁），為被告己○○所有，並供其為以附表二所示之詞恫
    嚇告訴人戊○○，為被告己○○所不否認（偵615卷二第48至49
    、54頁，本院卷第221至222頁），則該手機既係被告己○○所
    有供其為犯罪事實欄㈡所示恐嚇得利犯行所用之物，自應依
    刑法第38條第2項前段規定，於被告己○○此部分所犯主文項
    下宣告沒收。
(三)至扣案被告乙○○所有之SAMSUNG手機1支(含門號0000000000
    號SIM卡1張，IMEI：000000000000000)、被告丙○○所有之SA
    MSUNG S9+手機1支(含門號0000000000號SIM卡1張，IMEI：0
    00000000000000/01、000000000000000/01)、被告丁○○所有
    之iPHONE 6S plus玫瑰金手機1支(含門號0000000000號SIM
    卡1張，IMEI：000000000000000)，及被告己○○所有之協議
    書1紙、本票及個人資料1份、收款對帳單3紙、信封1個、本
    票4張、委託書1張、支票影本及退票理由單各1紙（偵615卷
    二第73、147、187、263頁），無證據證明上開扣案物與本
    案犯罪有關，均不予宣告沒收。
據上論斷，應依刑事訴訟法第369條第1項前段、第364條、第299
條第1項前段，刑法第28條、第346條第1項、第2項、第47條第1
項、第51條第5款、第41條第1項前段、第8項、第74條第1項第2
款、第2項第4款、第5款、第93條第1項第2款、第38條第2項前段
，刑法施行法第1條之1第1項，判決如主文。
本案經檢察官王碧霞提起公訴，檢察官鄭堤升到庭執行職務。
中　　華　　民　　國　　110 　年　　4 　　月　　29　　日
                  刑事第三庭    審判長法　官  張惠立
                                      法　官  張江澤
                                      法　官  劉兆菊
以上正本證明與原本無異。
不得上訴。
                                       書記官  吳芝嘉
中　　華　　民　　國　　110 　年　　4 　　月　　29　　日
附錄：本案論罪科刑法條全文
中華民國刑法第346條
意圖為自己或第三人不法之所有，以恐嚇使人將本人或第三人之
物交付者，處6月以上5年以下有期徒刑，得併科3萬元以下罰金
。
以前項方法得財產上不法之利益或使第三人得之者，亦同。
前二項之未遂犯罰之。
附件：
… 丙○○：單刀直入直接講比較快，我們上次也有找你講過的那          件事情。…拖吊場的事情，就是一個月3萬嘛，你覺          得OK不OK。… 庚○○：公司又不是我的，錢也不是我的，我一樣是讓人家請          的，我哪有辦法做這個決定…如果說各位兄弟連這碗          飯也不讓我吃，那我就離開了…你們認為我好過嗎？          我一點都不好過耶…。 乙○○：這將就是說你就是不講就對了(將黑色手槍從腰際拿          出，交至一旁甲○○手中) 。 甲○○：去旁邊擦槍(將槍拿給門旁一名真實姓名年籍不詳之          男性，該男性將槍插進腰際，即轉身離開該辦公室)          。 乙○○：我這就要讓你知道啦齁，這不是他媽我們退到後面去          啦軍哥…我們不是朋友，就是敵人，出了門我們各安          天命…這筆就是兄弟錢啦，我們天龍人的兄弟錢…我          們今天敢帶東西來，我就有辦法那個囉(手比出手槍          姿勢) …各安天命，這句話今天送給你…你現在不用          馬上回覆我，過幾天想好再跟我聯絡。」 
附表一
編號 日期 交付對象 金額（新臺幣） 1 107年1月15日 乙○○ 3萬5,000元 2 107年2月14日 丙○○ 3萬5,000元 3 107年4月20日 丙○○ 3萬5,000元 4 107年5月16日 丙○○ 3萬5,000元 5 107年6月19日 丙○○ 3萬5,000元 6 107年7月16日 丙○○ 3萬5,000元 7 107年8月15日 丙○○ 2萬元 8 107年8月21日 丙○○ 1萬5,000元 9 107年9月17日 丁○○ 3萬5,000元 10 107年10月28日 丁○○ 3萬5,000元 11 107年11月20日 丁○○ 3萬5,000元 12 107年12月18日 丁○○ 3萬5,000元 
附表二
A：林董ㄟ！你好，我天龍阿寶，上頭要我跟你轉達不要給你費心，也不要給你麻煩，大家說好來，上頭說不然再找林董說看看，不然要怎樣 B：150(萬）就不用說了 A：沒有啦!大家各為其主，你如果沒辦法..因為既然大家要交朋友，如果有讓你傷到，講白一點，這沒辦法，遇到了你聽得懂嗎?他也沒錢可以拿出來，是我們這邊要拿錢出來 B：當初是金主借錢呂淑貞的，是好幾年前的事，不是現在.. A：是啦!我知道，這就是陸續，大家遇到這種事，因為你在外面多少會遇到這種事，現在是大家要拿錢出來講，如果說他（呂淑貞）拿得出來，他早就拿出來了，不用弄到這麼複雜。 B：不是，因為之前呂淑貞就說好要拿300(萬）給林春生、林敬德來處理，300(萬）就不要處理了，你們現在拿150(萬）處理！！ A：300(萬）是他講的，他怎麼可能拿得出來，他的情形我們都知道，上頭意思說：給你難做人，對你報歉 B：這樣就沒辦法 A：不然我們再想辦法找林董溝通，不然怎麼辦 B：好